【裁判字號】    89,上更(一),184
【裁判日期】    890712
【裁判案由】    違反槍彈藥刀械管制條例
【裁判全文】
臺灣高等法院高雄分院刑事判決                八十九年度上更(一)字第一八四號
    上  訴  人
    即  被  告  甲○○
右上訴人因違反槍砲彈藥刀械管制條例案件，不服臺灣高雄地方法院八十七年度訴字
第三二三號、中華民國八十七年一月二十六日第一審判決（起訴案號：臺灣高雄地方
法院檢察署八十六年度偵字第二九七七三號），提起上訴，判決後，經最高法院發回
更審，本院判決如左：
      主  文
原判決撤銷。
甲○○未經許可，持有瓦斯槍，累犯，處有期徒刑壹年貳月，併科罰金新台幣貳拾萬
元，罰金如易服勞役，以罰金總額與陸個月之日數比例折算。
瓦斯長槍壹支（槍枝管制編號為0000000000號）沒收。
      事      實
一、甲○○曾有竊盜、違反麻醉藥品管理條例及妨害兵役治罪條例之犯罪前科，素行
    不良，其於民國八十一年間因違反麻醉藥品管理條例案件，經法院判處有期徒刑
    六月確定，於八十二年五月二十九日執行完畢。猶不知警惕，復於八十二年十二
    月間某日，在桃園市某夜市，購得具有殺傷力之瓦斯長槍一支，未經許可無故持
    有，並放置在高雄縣美濃鎮○○里○○路旁工寮內。嗣於八十六年十二月三十日
    上午十時三十分許，在上開工寮，為警查獲，並扣押甲○○非法持有之上開瓦斯
    長槍一支（槍枝管制編號為0000000000號）。
二、案經高雄縣警察局旗山分局報請臺灣高雄地方法院檢察署檢察官偵查起訴。
      理      由
一、訊據上訴人即被告甲○○（下稱被告）坦承持有上開長槍一支，惟發回更審前辯
    稱：該扣案長槍係查獲前一日拾回，伊持有僅係好玩，並無使用過，而非有意持
    有云云。
二、然查，右開事實業經被告於警訊供認：瓦斯槍是於八十二年十二月間，在桃園市
    購買；於偵查中仍坦承：瓦斯槍是八十二年十二月在桃園市的夜市，以八千多元
    買的，練習打鳥用，警訊筆錄實在，我看後才簽名的等情（偵查卷第十一頁），
    且有扣案之瓦斯長槍一支（槍枝管制編號為0000000000號）可資佐證
    ，上開瓦斯長槍經送內政部警政署刑事警察局鑑定，認該瓦斯長槍係市售玩具長
    槍，以中型二氧化碳鋼瓶內之氣體為發射動力，機械性能良好，可發射直徑六ｍ
    ｍ之彈丸，發射動能為九點九焦耳，單位面積動能為三十五點三五焦耳／平方公
    分，而關於殺傷力之定義，依內政部警政署刑事警察局對活豬作射擊測試，彈丸
    單位面積動能達二十四焦耳／平方公分，則足以穿入豬隻皮肉層；又依日本科學
    警察研究所之研究結果，彈丸單位面積動能達二十焦耳／平方公分，則足以穿入
    人體皮肉層等情，有該局八十七年一月七日刑鑑字第一七號鑑驗通知書及槍彈測
    試紀錄表附卷可稽。從而，扣案瓦斯長槍單位面積動能已達三十五點三五／平方
    公分，足可足以穿入豬隻皮肉層及人體皮肉層，應認為具有殺傷力。是被告所辯
    純屬卸責之詞，不足採信，其未經許可，持有瓦斯槍之罪證明確，犯行堪以認定
    。
三、按槍砲彈藥刀械管制條例業於八十六年十一月二十四日修正、並於同月二十六日
    生效，而被告最後持有扣案瓦斯槍之時間係八十六年十二月三十日上午十時三十
    分許，自應適用新修正之槍砲彈藥刀械管制條例。核被告所為係犯上開條例第八
    條第四項之罪。又持有瓦斯槍為即成犯，基於單一犯意，長期持有，屬行為繼續
    ，與連續犯無涉。再被告曾於八十一年間因違反麻醉藥品管理條例案件，經法院
    判處有期徒刑六月確定，於八十二年五月二十九日執行完畢之事實，有台灣高等
    法院被告全國前案紀錄表及臺灣高雄地方法院檢察署刑案資料查註紀錄表可按，
    其於上開刑之執行完畢後五年以內再犯有期徒刑以上之本罪，為累犯，應依法加
    重其刑。
四、原審據以論罪科刑，固非無見，惟查：(一)原判決主文未宣示應受論罪科刑之主體
    ，漏載被告之姓名，容有未洽；(二)司法院大法官會議於八十七年十二月十八日作
    成釋字第四七一號解釋例，以於八十六年十一月二十四日修正公布之槍砲彈藥刀
    械管制條例第十九條第一項所定，不問對行為人有無預防矯治其社會危險性之必
    要，一律宣付強制工作三年，限制其中不具社會危險性之受處分人之身體、自由
    部分，其所採措施與所欲達成預防矯治之目的及所需程度，不合憲法第二十三條
    所定之比例原則，宣告自解釋例公布之日起不予適用。犯該條例第十九條第一項
    所列舉之罪，依個案情節符合比例原則之部分，仍應適用該條例宣告保安處分；
    至不符合部分而應宣告保安處分者，則仍由法院斟酌刑法第九十條第一項規定之
    要件，依職權為之。是行為人犯該條例第十九條第一項所列舉之罪，法院自應依
    個案情節審查是否符合憲法第二十三條所定之比例原則，以為適用該條規定宣告
    保安處分之準據。原判決關於被告所犯未經許可持有瓦斯槍罪，未及說明依比例
    原則審酌個案情節，認有預防矯治其社會危險性之必要，逕依該條例第十九條第
    一項之規定，諭知被告應於刑之執行完畢或赦免後，令入勞動場所強制工作三年
    之諭知，自有未合；(三)又於八十六年十一月二十四日修正公布之槍砲彈藥刀械管
    制條例第八條第四項之未經許可持有瓦斯槍罪，其法定刑為一年以上七年以下有
    期徒刑，併科新台幣七百萬元以下罰金。此項併科罰金係「應科」，而非「選科
    」，原判決未諭知併科罰金之刑，亦有未合。被告上訴意旨否認持有槍枝之犯意
    ，雖無理由，但原判決既有可議，自應由本院將原判決撤銷改判。爰審酌被告曾
    有如事實欄所示之犯罪前科，有上開前案紀錄表在卷可考，素行不佳，不知悔改
    ，非法持有具殺傷力之瓦斯長槍，危害社會治安，惟犯後於警偵訊及本院更審後
    坦承犯行，態度尚稱良好等一切情狀，量處如主文第二項所示之刑，及罰金如易
    服勞役之折算標準。扣案之瓦斯長槍一支（槍枝管制編號為000000000
    0號），為違禁物，依刑法第三十八條第一項第一款之規定宣告沒收。
五、又現行槍砲彈藥刀械管制條例雖規定犯第八條之罪者，應於刑之執行完畢或赦免
    後，令入勞動場所，強制工作，其期間為三年。但按保安處分係對受處分人將來
    之危險性所為拘束其身體、自由等之處置，以達教化與治療之目的，為刑罰之補
    充制度。本諸法治國家保障人權之原理及刑法之保護作用，其法律規定之內容，
    應受比例原則之規範，使保安處分之宣告，與行為人所為行為之嚴重性，行為人
    所表現之危險性，及對於行為人未來行為之期待性相當。大法官會議因而對該規
    定於八十七年十二月十八日著成釋字第四七一號解釋例，明示該條例第十九條第
    一項所定，不問對行為人有無預防矯治其社會危險性之必要，一律宣付強制工作
    三年，限制其中不具社會危險性之受處分人之身體、自由部分，其所採措施與所
    欲達成預防矯治之目的及所需程度，不合憲法第二十三條所定之比例原則，宣告
    自解釋例公布之日起不予適用。犯該條例第十九條第一項所列舉之罪，釋示依個
    案情節審查符合比例原則之部分，仍應適用該條例宣告保安處分；至不符合部分
    而應宣告保安處分者，則仍由法院斟酌刑法第九十條第一項規定之要件，依職權
    為之。經查，被告僅單純持有扣案之瓦斯槍一枝，未危害他人，其前雖有犯罪前
    科，已如前述，而其職業為種香蕉、檳榔，為其供明在卷，尚有正當工作，自難
    認定有犯罪之習慣，或以犯罪為常業，或因遊蕩或懶惰成習而犯罪，準此，本院
    認不宜宣告強制工作，附此敘明。
據上論斷，依刑事訴訟法第三百六十九條第一項前段、第三百六十四條、第二百九十
九條第一項前段、槍砲彈藥刀械管制條例第八條第四項，刑法第十一條前段、第四十
七條、第四十二條第三項、第三十八條第一項第一款，判決如主文。
本案經檢察官陳新慶到庭執行職務。
中    華    民    國      八十九      年      七      月      十二      日
                              臺灣高等法院高雄分院刑事第三庭
                                  審判長法官  莊秋桃
                                        法官  謝宏宗
                                        法官  魏式璧
右正本證明與原本無異。
如不服本判決，應於判決送達後十日內向本院提出上訴狀，其未述理由者並應於提
出上訴狀後十日內向本院補提理由書（應附繕本)。
                                      書記官  楊茱宜
中    華    民    國      八十九      年      七      月      十四      日
附錄本判決論決法條：
槍砲彈藥刀械管制條例第八條第四項
未經許可，持有、寄藏或意圖販賣而陳列第一項所列槍枝者，處一年以上七年以下有
期徒刑，併科新台幣七百萬元以下罰金。
                                                                        Ｆ


司法院資訊處製作；財團法人民間司法改革基金會備份。
